【裁判字號】    99,苗簡,310
【裁判日期】    990920
【裁判案由】    確認通行權存在
【裁判全文】
臺灣苗栗地方法院民事裁定             99年度苗簡字第310號
原      告  乙○○
訴訟代理人  莊慶洲律師
複  代理人  丁○○
            甲○○
被      告  辛○○
            庚○○
共      同
訴訟代理人  黃淑齡律師
            江錫麒律師
被      告  財政部國有財產局
法定代理人  丙○○
訴訟代理人  己○○
複  代理人  戊○○
            壬○○
上列當事人間請求確認通行權存在事件，本院依職權退還溢收訴
訟費用，裁定如下：
    主  文
本件應返還原告訴訟費用新臺幣壹萬陸仟參佰參拾伍元。
    理  由
一、按訴訟費用如有溢收情事者，法院應依聲請並得依職權以裁
    定返還之，民事訴訟法第77條之26第1 項定有明文。
二、經查，本件原告起訴請求確認原告對於被告辛○○所有之坐
    落於苗栗縣卓蘭鎮○○段1159-3地號土地、被告庚○○所有
    之坐落於同段1159-2地號土地及管理者財政部國有財產局管
    理坐落同段1158地號土地通行權存在（通行面積以實測為準
    ）。又因原告起訴未據繳納裁判費，本院乃於民國98年4 月
    16日以98年度補字第164 號裁定，限原告查報系爭訴訟標的
    價額補繳裁判費，若未查報應依民事訴訟法第77條之12規定
    ，暫先繳納新臺幣（下同）17,335元（即以訴訟標的之價額
    不能核定者，以同法第466 條所定不得上訴第三審之最高利
    益額數加10分之1 定之），嗣原告則依裁定暫繳17,335元裁
    判費；惟其後，本院囑託地政機關測量原告主張之通行範圍
    ，原告乃依測量結果更正訴之聲明為：請求確認原告對被告
    辛○○所有坐落於苗栗縣卓蘭鎮○○段1159-3地號土地（如
    苗栗縣大湖地政事務所98年11月6 日測量成果圖，即原告指
    界通行方案，所示編號甲，面積0.012105公頃）、被告庚○
    ○所有坐落於同段1159-2地號土地（如前開附圖所示編號乙
    、面積0.000255公頃）及被告國有財產局管理坐落於同段
    1158地號土地（如前開附圖所示編號丙、面積0.003962公頃
    ）有通行權。查上開3 筆土地98年土地公告現值均為每平方
    公尺550 元，則原告請求通行上開3 筆土地所獲得之利益，
    即本件訴訟標的價額合計應為89,771元【計算式：（0.0121
    05＋0.000255＋0.003962）公頃×10,000平方公尺×550 元
    ＝89,771元】，故應僅徵收裁判費1,000 元，堪認原告有溢
    繳裁判費16,335元（計算式：17,335元－1,000 元＝16,335
    元），爰依職權裁定返還之。
三、依民事訴訟法第77條之26第1項，裁定如主文。
中    華    民    國    99    年    9     月    20    日
                      民事庭法  官  游欣怡
以上正本係照原本作成。
如不服本裁定應於送達後10日內向本院提出抗告狀，並繳納裁判
費新臺幣1,000 元。
                            書記官  張宏賓
中    華    民    國    99    年    9     月    20    日

司法院資訊處製作；財團法人民間司法改革基金會備份。
